臺灣高等法院臺南分院民事裁定
111年度重抗字第11號
抗  告  人  結進不銹鋼工業股份有限公司

法定代理人  鄭瑞昌
代  理  人  方金寶律師
            吳文淑律師
            吳冠龍律師
上列抗告人因與相對人UAB MV Steel Group間請求返還買賣價金
強制執行事件聲明異議，對於民國111年2月14日臺灣臺南地方法
院所為裁定（110年度執事聲字第78號）提起抗告，本院裁定如
下： 
    主      文
抗告駁回。
抗告程序費用由抗告人負擔。
    理      由
一、抗告意旨略以：
  ㈠本院106年度重上字第15號確定判決（下稱系爭確定判決）主
    文為：「被上訴人（即相對人）於上訴人（即抗告人）給付
    原判決所命給付美金貳拾伍萬伍仟玖佰陸拾柒點伍柒元及法
    定遲延利息之給付之同時，應交付上訴人如附表所示之系爭
    不鏽鋼捲」，同時於理由欄中說明，因買賣契約解除，兩造
    各負有返還價金及所受領不鏽鋼捲之義務，且抗告人得主張
    同時履行抗辯，故相對人應證明其已完成返還貨物之義務，
    始得對抗告人聲請強制執行。相對人前於歷次程序中對抗告
    人、執行法院及民事法院之一貫主張，均自承須由抗告人告
    知返還處所，俾能將系爭鋼捲運至抗告人指定處所，方屬完
    成交付，並一再要求抗告人須配合告知返還處所，否則無法
    履行返還義務（抗證1)，及以抗告人遲未指定處所為由，主
    張抗告人有拒絕受領情形，進而稱已以準備給付通知代提出
    而聲請強制執行云云；而抗告人早已告知指定之交付處所為
    「臺南市○○區○○○路000號」（下稱系爭處所），且為相對人
    所明知，顯然兩造對於系爭鋼捲應由相對人負責運送至系爭
    處所，始屬完成對待給付已達成合意，現相對人僅將系爭鋼
    捲運送至高雄港後，即置之不理，顯然未完成履行對待給付
    義務。相對人現今所為與其先前所述大相逕庭，違反誠信原
    則，更屬濫用權利行為。
  ㈡依本院110年度抗字第51號確定裁定，已明確指出抗告人提出
    交付處所為系爭處所，進而認定相對人尚未交付系爭鋼捲，
    顯然亦肯認相對人應將系爭鋼捲於系爭處所交付抗告人，始
    屬履行對待給付完畢。
  ㈢相對人係依系爭確定判決而負返還系爭鋼捲義務，並非依買
    賣契約之約定交付貨物，故相對人是否已履行回復原狀義務
    ，應視其是否已將本件還原至雙方締約前之狀態（包括抗告
    人對原物之占有），而非買賣契約約定之交貨條件，更何況
    系爭買賣契約業已解除而不存在，如何能適用系爭買賣契約
    之約定？本件執行名義中要求相對人所為之對待給付，是交
    付系爭鋼捲，不需抗告人再為任何配合或協力行為，則相對
    人應將系爭鋼捲交付至抗告人可直接受領之狀態。相對人未
    將系爭鋼捲現實交付抗告人是不容爭辯之事實，抗告人亦從
    未表示拒絕受領系爭鋼捲，若相對人欲主張以「提出給付」
    代替「現實給付」，即需證明抗告人應盡到何種協力義務而
    未盡、依據何在。系爭確定判決並未判命抗告人對系爭鋼捲
    返還須有任何協力行為，故相對人應在不附條件、不使抗告
    人負擔額外費用之情形下，將系爭鋼捲交付抗告人，始得稱
    已履行對待給付。而相對人所主張抗告人之協力義務係指抗
    告人應自行憑載貨證券而繳納關稅並領取貨物云云，其所謂
    繳納關稅憑單領貨之義務是相對人自行指示船公司將抗告人
    記載為受貨人，片面創造抗告人之協力義務，既非法律規定
    ，亦非契約義務，執行名義更未記載抗告人應配合辦理，事
    實上，船公司為相對人所接洽，與之具有運送契約者乃相對
    人，相對人本可要求將載貨證券所載收貨人更改為自己或其
    指定之第三人後，再由自己或第三人提領貨物交付抗告人，
    以履行其對待給付之義務。
  ㈣兩造既對相對人是否已履行對待給付條件有所爭執，依臺灣
    高等法院110年度抗字第808號裁定、福建高等法院金門分院
    106年度抗字第1號裁定意旨，執行法院自不得據以強制執行
    ，應由相對人另行起訴取得執行名義，始能執行。
  ㈤抗告人從未拒絕受領系爭鋼捲，係因相對人未將系爭鋼捲依
    其承諾或雙方約定，返還至系爭處所，僅運送至高雄港，而
    相對人不論係要自行報關或與運送人協議，將載貨證券所記
    載之收貨人更改為自己或其委託之第三人，皆須使用載貨證
    券正本，抗告人才會將載貨證券正本寄還相對人，使其得繼
    續完成履行對待給付，並再次重申將會於系爭處所受領系爭
    鋼捲（抗證2)。
  ㈥本件執行程序，抗告人早已將遠高於美金給付之金額交予原
    法院執行處保管中，僅須相對人依確定判決及其先前承諾、
    兩造合意，將系爭鋼捲交付至系爭處所予抗告人，並經確認
    無誤後，相對人即得向執行處領取美金給付，本件執行程序
    即告終結等語。
二、經查：
　㈠按執行名義有對待給付者，以債權人已為給付或已提出給付
    後，始得開始強制執行，強制執行法第4條第3項定有明文。
    此項對待給付為開始強制執行之要件，債權人依對待給付之
    執行名義聲請強制執行時，應證明已為該對待給付之現實給
    付或提出，執行法院始得開始強制執行。惟執行法院就債權
    人之上揭證明，僅須為形式審查即足。執行法院依形式審查
    ，如可認已合法提出，自應開始強制執行，不以該提出之給
    付經再抗告人受領為必要（最高法院104年度台抗字第855號
    裁定參照）。
　㈡兩造間請求返還買賣價金等事件，前經臺灣臺南地方法院（
    下稱臺南地院）104年度重訴字第256號判決，抗告人應給付
    相對人美金255,967.57元及歐元4,213.95元，暨自民國104
    年10月16日起至清償日止，按週年利率5%計算之利息，另駁
    回相對人其餘之訴。抗告人對其敗訴部分不服提起上訴，本
    院106年度重上字第15號判決雖駁回其上訴，惟於判決主文
    增列相對人於抗告人給付前開美金之同時，應交付系爭鋼捲
    予抗告人。抗告人不服提起上訴，經最高法院108年度台上
    字第2623號裁定駁回其上訴而確定在案（下稱系爭確定裁判
    ），有系爭確定裁判及確定證明書附於臺南地院109年度司
    執字第66424號返還買賣價金強制執行案卷可稽，是相對人
    以系爭確定裁判為執行名義，向臺南地院聲請強制執行，就
    美金255,967.57元本息部分，依前揭說明，自應證明已為該
    對待給付（即交付系爭鋼捲）之現實給付或提出，而執行法
    院依形式審查，如可認已合法提出，即應開始強制執行，不
    以該提出之給付經抗告人受領為必要。
　㈢相對人主張其已將系爭鋼捲以C.I.F.方式裝船啟運，並交寄
    載貨證券正本予抗告人，系爭鋼捲亦已運抵高雄港等情，為
    抗告人所不爭執，並有相對人所提存證信函及其附件、投遞
    證明、立陶宛司法執行官聲明書（含光碟）、立陶宛司法執
    行官協會官方網站截圖附於臺南地院109年度司執更一字第1
    8號返還買賣價金強制執行案卷可稽，堪予認定。
　㈣抗告人抗辯相對人於歷次程序中，均自承須將系爭鋼捲運至
    抗告人指定處所，方屬完成交付，並要求抗告人配合告知，
    而抗告人亦已告知指定交付處所為系爭處所，顯然兩造就系
    爭鋼捲應由相對人運送至系爭處所，始屬完成對待給付一節
    ，已達成合意，相對人僅將系爭鋼捲運送至高雄港，顯未履
    行對待給付義務云云，為相對人所否認，並主張係因抗告人
    前已數次表示不得將系爭鋼捲退回臺灣，相對人為履行對待
    給付，自有先行詢問抗告人返還處所之需要，嗣抗告人指定
    返還處所為臺灣之系爭處所，相對人遂以距離系爭處所較近
    之高雄港為目的港託運等語，而觀諸抗告人所提抗證1之存
    證信函、強制執行聲請狀、民事聲明異議狀、答辯狀等內容
    ，亦無法認定相對人有自承或與抗告人達成合意，將系爭鋼
    捲運送至抗告人指定之臺灣境內地點方屬完成交付之情事，
    是抗告人上開所辯，並無可採。
　㈤抗告人抗辯依本院110年度抗字第51號確定裁定，已明確指出
    抗告人提出交付處所為系爭處所，進而認定相對人尚未交付
    系爭鋼捲，顯然亦肯認相對人應將系爭鋼捲於系爭處所交付
    抗告人，始屬履行對待給付云云，核諸本院前開裁定理由雖
    載有：「再者，抗告人已於109年12月9日以民事聲明異議狀
    提出交付系爭鋼捲之處所為臺南市○○區○○○路000號，且經執
    行法院以109年12月16日南院武109司執更一如字第18號函檢
    送該狀影本通知相對人表示意見，相對人已於109年12月21
    日收受無誤」等語，惟觀其文義，僅係在論述抗告人曾表明
    以系爭處所為系爭鋼捲之返還處所，相對人並已知悉此事，
    並無相對人須將系爭鋼捲運送至系爭處所方屬完成交付之認
    定，抗告人此部分所辯，亦無可採。
　㈥抗告人抗辯相對人係依系爭確定裁判負有返還系爭鋼捲之義
    務，並非依買賣契約之約定交付貨物，故相對人是否已履行
    回復原狀義務，應視其是否已還原至雙方締約前之狀態（包
    括抗告人對原物之占有），且系爭確定裁判並未判命抗告人
    對系爭鋼捲之返還，須有任何協力行為，故相對人應在不使
    抗告人負擔額外費用之情形下，將系爭鋼捲交付抗告人，始
    已履行對待給付，相對人自行指示船公司將抗告人記載為受
    貨人，片面創造抗告人之協力義務，非法律規定，亦非契約
    義務云云，惟查，系爭確定裁判認定相對人負有返還系爭鋼
    捲義務，係因買賣契約解除而應回復原狀所致，而原買賣契
    約係以C.I.F.方式完成交付貨物，亦即抗告人於履行出賣人
    義務時，僅需將系爭鋼捲在出口港裝船後，即已完成交付義
    務，系爭鋼捲運抵立陶宛港口後，抗告人毋庸負擔向立陶宛
    海關報關並將鋼捲自港口運至相對人處所之義務，兩造在買
    賣契約中既未約定解除契約後應如何返還貨物，系爭確定裁
    判亦未指定方式，依公平合理原則，相對人於解除契約返還
    貨物時，亦僅須以相同方式完成交付即可，不應認相對人需
    負高於抗告人交付義務之返還義務，是抗告人此部分抗辯，
    亦無可採。
　㈦抗告人抗辯其係因相對人未將系爭鋼捲返還至系爭處所，僅
    運送至高雄港，且相對人不論係自行報關或將載貨證券所載
    收貨人更改為自己或其委託之第三人，皆須使用載貨證券正
    本，抗告人才會將載貨證券正本寄還相對人，使其得履行對
    待給付，抗告人未拒絕受領系爭鋼捲云云，惟相對人將系爭
    鋼捲以C.I.F.方式裝船啟運，並交寄載貨證券正本予抗告人
    ，既已完成交付，不以該提出之給付經再抗告人實際受領為
    必要，已如前述，則縱抗告人嗣後因其個人因素將載貨證券
    正本再寄還相對人，亦不影響前開之認定。
　㈧至抗告人所引最高法院102年度台抗字第621號裁定，係關於
    強制執行法第4條第2項之規定，與本件係涉強制執行法第4
    條第3項之情形不同，尚難比附援引；而抗告人所引臺灣高
    等法院110年度抗字第808號裁定、福建高等法院金門分院10
    6年度抗字第1號裁定意旨，除與本件之情形未盡相同外，亦
    屬該個案之認定，併此敘明。
　㈨綜上，相對人就其美金債權部分，依其所提前開證明形式審
    查，可認已合法提出對待給付，執行法院自得開始強制執行
    ，原審駁回抗告人之異議，於法並無不合，抗告人仍執前詞
    指摘原審裁定不當，為無理由，應予駁回。
三、據上論結，本件抗告為無理由，並裁定如主文。
中　　華　　民　　國　　111 　年　　3 　　月　　31　　日
                  民事第二庭    審判長法  官  吳上康

                                      法  官  李素靖

                                      法  官  林育幟
上為正本係照原本作成。
本裁定除以適用法規顯有錯誤為理由外，不得再抗告。如提再抗
告，應於收受送達後十日內向本院提出再抗告狀（須附繕本），
並繳納再抗告費新臺幣一千元。
提起再抗告應委任律師或具有律師資格之人之委任狀；委任有律
師資格者，另應附具律師資格證書及釋明委任人與受任人有民事
訴訟法第466條之1第1項但書或第2項所定關係之釋明文書影本。
中　　華　　民　　國　　111 　年　　3 　　月　　31　　日

                                      書記官  羅珮寧

【附註】
民事訴訟法第495條之1第2項準用同法第466條之1第1、2項規定
：
⑴對於第二審判決上訴，上訴人應委任律師為訴訟代理人。但上
  訴人或其法定代理人具有律師資格者，不在此限。
⑵上訴人之配偶、三親等內之血親、二親等內之姻親，或上訴人
  為法人、中央或地方機關時，其所屬專任人員具有律師資格並
  經法院認為適當者，亦得為第三審訴訟代理人。
民事訴訟法第466條之2第1項：
  上訴人無資力委任訴訟代理人者，得依訴訟救助之規定，聲請
第三審法院為之選任律師為其訴訟代理人。